臺灣雲林地方法院刑事判決　　　　　　　 96年度易字第323號
公　訴　人　臺灣雲林地方法院檢察署檢察官
被　　　告　己○○
選任辯護人　劉志卿律師
上列被告因贓物案件，經檢察官提起公訴（96年度偵字第1794號
），本院判決如下：
    主  文
己○○無罪。
    理  由
一、公訴意旨略以：被告己○○係址設於雲林縣斗六市○○里○○路686 號之1 旺勤資源回收中心之負責人，其基於故買贓
    物之犯意，自不詳時間起，在「旺勤資源回收中心」，明知
    某年籍不詳之人持以變賣之電纜線合計803 公斤（截面積約
    80-250MM平方之大條電線135 公斤，截面積約14MM平方之小
    條電線532 公斤，粗係與髮絲相仿之細條電線136 公斤），
    均係屬無合法來源之贓物，竟故買之。嗣於96年3 月27日16
    時許，在上址為警查獲，扣得前揭電纜線及削皮機，因認被
    告涉犯刑法第349 條第2 項之故買贓物罪嫌云云。
二、按犯罪事實應依證據認定之，無證據不得推定其犯罪事實；
    又不能證明被告犯罪或其行為不罰者，應諭知無罪之判決，
    刑事訴訟法第154 條第2 項第301 條第1 項分別定有明文
    ；另刑事訴訟法上所謂認定犯罪事實之證據，係指足以認定
    被告確有犯罪行為之積極證據而言，如未能發現相當證據或
    證據不足以證明，自不得以推測或擬制之方法，以為裁判之
    基礎，最高法院29年上字第3105號、40年臺上字第86號分別
    著有判例；又認定不利於被告之事實，須依積極證據，苟積
    極證據不足為不利於被告事實之認定，即應為有利於被告之
    認定，更不必有何有利之證據，且事實審法院對於證據之取
    捨，依法雖有自由判斷之權，然積極證據不足證明犯罪事實
    時，被告之抗辯或反證縱屬虛偽，仍不能以此資為積極證據
    應予採信之理由，最高法院30年上字第816 號、30年上字第
    482 號判例可資參照。再者刑法上之贓物罪，原在防止因竊
    盜、詐欺，侵占各罪被奪取或侵占之物難於追及或回復，故
    其前提要件，必須犯前開各罪所得之物，始得稱為贓物，最
    高法院41年台非字第36號判例著有明文。
三、公訴人認被告涉有上開犯嫌，無非以扣案之電纜線及削皮機
    ，旺勤資源回收中心受搜索時之現場照片20張，證人甲○○
    、乙○○、邱茂松、戊○○之警詢、偵訊筆錄。及被告之辯
    解與證人邱茂松、戊○○之證述不符，因認被告之辯解不可
    採。且被告未於「收受物品、舊貨、五金廢料或廢棄物登記
    表」上登載本件扣案物，為其論據。
四、訊據被告己○○堅詞否認有何故買贓物犯行，辯稱：檢察官
    僅以被告所有之電纜線無合法來源一語，即指扣案電線係屬
    贓物，然無積極證據可證係有人犯何財產犯罪所得之物。又
    被告之回收場確有分次向巧新科技公司買入夾雜電線之廢五
    金，又向水電業者邱茂松買入電線，且另有向其他不特定人
    買入，雖因登記表在平日疏未逐筆記載，無法自證來源合法
    ，然不能逕指必係不法之贓物。另電纜線並非違禁品，亦非
    得以特殊標記資以辨識是否為合法來源之物，除極少數可以
    查驗以外（如台電公司電線），一般人實難從其外觀或數量
    逕為判斷是否贓物，被告主觀上亦無贓物認識等語。辯護人
    為被告辯護意旨亦同。
五、經查：
  (一)本件經傳訊證人即臺灣電力股份有限公司（下稱台電公司）
    雲林斗六區○○路裝修員甲○○到庭作證，其證稱略以：一
    般我們台電公司的電線外皮都有打我們電力公司的商標「
    TPC 」上去，尺寸有22、60、125 平方公尺等數種。一般來
    說電線上若沒有特殊的外觀或是台電公司標誌或壓接的特殊
    材質，我就無法辨認出究竟是否為台電公司所有的電線，因
    為市面上所販售之電線與我們台電公司的電線產品大致相同
    。96 年3月27日我有隨同斗六警分局去旺勤資源回收中心進
    行臨檢或是會勘，在現場發現有一袋一袋沒有外皮的電線，
    因它沒有如我剛所陳述的特殊辨認記號，所以沒有辨法辨別
    出來是否為台電公司的電線，我在警詢中說這些電線疑似台
    電公司之電線，是因為那些電線的材質跟台電公司使用的材
    質有類似，所以我才說疑似，但是沒有辦法確認，當時我沒
    有檢查現場簍子裡的電線外皮，因為我一看就知道這不是台
    電的電線外皮，所以沒有仔細看等語（本院96年9 月27日審
    理筆錄第2 頁至第10頁）。由證人甲○○之上開證述，已無
    法證明，被告所有置放於旺勤資源回收中心，被扣案之電纜
    線為台電公司所失竊之電纜線。
  (二)另證人即斗六市公所公用課書記乙○○於96年3 月27日警詢
    時亦證稱略以：「（妳至旺勤資源回收場（雲林縣斗六市○○路686 號之15）所指認電纜線是否為妳市公所遺失電線？
    ）經我指認疑似是我們市公所失竊電線」、「（為何妳無法
    確認是斗六市公所所有？）因為電線皮已經遭到去除，所以
    我無法確認」等語（96年偵字第1794號卷第10頁至第11頁）
    。由證人乙○○之上開證述，亦無法證明，被告所有置放於
    旺勤資源回收中心，被扣案之電纜線為雲林縣斗六市所失竊
    之電纜線。
  (三)證人即斗六分局偵查隊偵查佐丁○○雖於本院審理時到庭作
    證稱略以：96年3 月27日至旺勤資源回收場實施專案臨檢及
    緊急搜索，在現場有看到一袋一袋外皮已剝掉的電纜線，另
    外在現場還有一台削皮機，我們認為是小偷拿電纜線來賣給
    被告，若是專門在收購這種的人，就會有一台削皮機，且現
    場的電纜線數量與該回收場之「收受物品、舊貨、五金廢料
    或廢棄物登記表」所載數量亦不符，被告也無法交代其電纜
    線從何而來等語。惟證人丁○○亦證稱：「我是懷疑，懷疑
    他有收購電纜線的嫌疑」、「台電、斗六市公司及佳聯的人
    員來看是否他們的電纜線，但是那一籃電纜線的外皮很少，
    沒有明顯有他們公司的記號，但是看裡面的裸線，他們更無
    法分辨。有請他們做檢驗，但是他們無法確定」、「裸線那
    麼多，又有剝皮機，還有外皮很少，所以用懷疑的，我們也
    沒有十足的證據去認定（被告有）燒（電纜線）外皮，沒有
    事證也無法認定（現場之電纜線為贓物）」等語。則證人丁○○僅係懷疑，而無法確認，被告所有置放於旺勤資源回收
    中心，被扣案之電纜線確為贓物，並無疑義。
  (四)綜上，本件被扣案物即屬無法證明係台電公司、斗六市所失
    竊之物，又無其他證據足資證明為何人所失竊之物或其他財
    產犯罪如詐欺、侵占、搶奪…等所得之物，睽諸前揭判例意
    旨，已無從認定被告確有被訴之犯行。
  (五)被告雖於警詢、偵訊時辯稱：「查獲的電纜線是伊向巧新科
    技公司及邱茂松購買的，自巧新科技公司購買的電纜線有大
    、中、小尺寸，數量達數百公斤，向邱茂松買2 次，第一次
    買10、20公斤，第2 次買20、30公斤，所以扣案的不是贓物
    」等語。而與證人邱茂松、巧新科技公司總務課長戊○○分
    別證稱：「其（被告）僅於96年3 月中旬販售過1 次尺寸為
    100MM 平方的電纜線共10公斤予被告，並無被告所稱販售2
    次，共數十公斤之電纜線予被告」；「並無單獨販售電纜線
    予被告，所販售者以廢五金為主，僅廢五金中含有部分電纜
    線」等語不符。又經比對巧新科技公司銷貨發票與被告提供
    之收受物品登記表上「巧新」之項目，日期與數量均不一致
    。惟依上開判例見解，本件積極證據即已不足已認定被告犯
    有被訴之犯行，縱被告辯解縱屬虛偽，仍不能以此資為積極
    證據應予採信之理由，或將被告之辯解不可採信逕認定為犯
    罪之積極證據。
六、綜上所述，本案公訴人所提出之證據，或其指出證明之方法
    並無積極證據能使本院達到確信被告有為故買贓物行為之程
    度，就被告是否涉犯本件犯行，即屬無法證明，揆諸前揭法
    條及判例意旨，自應為被告無罪判決之諭知。
據上論斷，應依刑事訴訟法第301 條第1 項，判決如主文。
本案經檢察官丙○○到庭執行職務
中　　華　　民　　國　　96　　年　　10　　月　　11　　日
            刑事第一庭    審判長法  官  紀文勝
                                法  官  王雅苑
                                法  官  楊昱辰
以上正本證明與原本無異。
如不服本判決，應於判決送達後10日內，向本院提出上訴狀。
                                書記官　黃秋萍
中　　華　　民　　國　　96　　年　　10　　月　　11　　日
